臺灣高等法院民事判決　　　　　　　　　94年度上易字第59號
上　訴　人　加良實業有限公司
法定代理人　古阿德
訴訟代理人　林偉棋
被　上訴人　吳政道即愛威格企業社
上列當事人間請求給付貨款事件，上訴人對於中華民國93年11月
11日臺灣板橋地方法院93年度訴字第1371號判決提起上訴，經本
院於94年3月30日言詞辯論終結，判決如下：
    主  文
上訴駁回。
第二審訴訟費用由上訴人負擔。
    事  實
甲、上訴人方面：
壹、聲明：
（一）原判決廢棄。
（二）被上訴人應給付上訴人新台幣（下同）660,000元及自起
      訴狀繕本送達翌日起至清償日止之法定利息。
貳、陳述：除與原判決記載相同部分，茲予引用外，並補稱略以
    ：
一、伊公司所生產之口罩分為平面式及罩杯式兩種款式，平面式
    口罩每個賣15元，罩杯式口罩每個賣95元，被上訴人向伊訂
    購的口是平面式口罩，而非罩杯式口罩。
二、被上訴人業已收受伊所交付之平面式口罩6000片，後來因為
    SARS期間過了，被上訴人反悔，才否認是其所訂購之貨品。
三、伊是按照合約所訂之時間交貨，是被上訴人表示拒絕受領，
    雙方發生爭執，伊才沒有交付貨物。
參、證據：援用原審提出立證方法。
乙、被上訴人方面：
壹、聲明：上訴駁回。
貳、陳述：除與原判決記載相同部分，茲予引用外，並補稱略以
    ：
一、伊係向上訴人訂購罩杯式口罩，而上訴人送來的是平面式口
    罩，與伊所訂購之罩杯式口罩不同。
二、伊會收受6000片平面式口罩是因為上訴人請伊幫忙出售，才
    會收受。
三、伊是口頭告知上訴人如不能交付訂單上之貨就不用交貨。
參、證據：援用原審提出立證方法。
    理  由
一、上訴人起訴主張：被上訴人於民國（下同）92年5月12日向
    伊訂購罩式活性碳口罩5萬個，單價每個15元，總價金75萬
    元，交貨期限25天，自92年5月15日起至92年6月10日止，每
    天1500至2000片（下稱系爭契約），伊已依約交付6000片給
    被上訴人，被上訴人收受後並付清貨款9萬元，惟伊依約再
    式口罩已足供市場所需，無利可圖，遂以貨物有瑕疵為由拒
    絕受領，伊於92年5月30日及6月11日以存證信函催告被上訴
    人依約履行，仍遭被上訴人拒絕，顯屬受領遲延，則被上訴
    人於92年11月18日以存証信函解除系爭買賣契約，於法無據
    ，仍應負給付價金之義務，爰依民法第367條請求給付價金
    66 萬元及法定遲延利息等語。
二、被上訴人則以：伊係向上訴人訂購罩式活性碳口罩，然上訴
    人於92年5月20日所交付者卻是平面式活性碳口罩，與伊所
    訂購之口罩完全不同，伊係因上訴人懇求伊先代為銷售，伊
    遂以每片14元之價格向上訴人購買，故該批平面式活性碳口
    罩與系爭契約係屬不同之交易，嗣後伊一再催促交付罩式活
    性碳口罩，上訴人均置之不理，伊乃於92年11月17日寄發存
    証信函通知上訴人解除系爭買賣契約，則上訴人請求給付價
    金，應無理由等語，資為抗辯。
三、經查，被上訴人於92年5月12日向上訴人訂購罩式活性碳口
    罩5萬個，約定單價每個15元，總價金75萬元，交貨期限為
    25日，自92年5月15日起至同年6月10日止，每天出貨0000-
    0000個，嗣後上訴人於92年5月19日交付每只單價14元之平
    面式活性碳口罩6000個之事實，為兩造所不爭，並有定貨單
    影本一紙、出貨單影本一紙為証（見原審卷第8、22頁），
    自堪信為真實。
四、至上訴人主張伊業已依約交付口罩6000片，之後被上訴人無
    端拒絕收受伊所交付之口罩，構成受領遲延等語，則遭被上
    訴人所否認，並以前開情詞置辯，則本件兩造之爭執點應為
    ：
    1、被上訴人向上訴人所訂購之口罩，究為平面活性碳口罩?
       或罩式活性碳口罩？
    2、上訴人已交付之6000片平面式口罩是否為系爭買賣契約
       之一部？
    3、被上訴人有無受領遲延之情事？被上訴人解除契約是否
       合法？
五、法院之判斷如下：
（一）被上訴人於92年5 月12日係向上訴人訂購之口罩為罩式活
      性碳口罩，單價每個15元，交貨期限自92年5 月15日起至
      6 月10日止之事實，有兩造不爭執之訂貨單一紙在卷可稽
      ，且經上訴人在起訴時自認在卷（見原審卷第32、53、64
      頁），自堪認定。其於上訴本院後雖改稱被上訴人所訂購
      的是平面式口罩，不是罩杯式口罩，並主張在交付6000片
      口罩之前，有拿樣品給被上訴人之老板娘李小姐看，當時
      李小姐說伊口罩車的不漂亮樣，沒有說送錯口罩，所送樣
      品與6000片為同一款式，當時認為對造所購買之樣品已確
      認過，所以沒有很仔細的確認訂單上品名所使用之名稱，
      伊所交付之6000片口罩就是被上訴人所訂的貨云云（見本
      院卷第20、27、28頁）。經查，被上訴人承認上訴人有拿
      平面式口罩之樣品給伊確認，但辯稱當時即口頭上表示不
      是伊所要訂之貨物，並在訂單有效期間內以存証信函通知
      上訴人（見本院卷第21頁），此有92年6月2日第133號存
      証信函在卷可稽（見原審卷第51頁），復經証人李小鳳到
      庭証明在卷（見本院卷第26頁），參以上訴人自承於5月
      21 日交付6000片平面口罩後，於5月22日打電話告訴對方
      要交貨，但是對方不願意再收貨，雙方發生爭執等語（見
      本院卷第28頁），堪信被上訴人所言有向上訴人表示與訂
      貨不符一節屬實，上訴人在上訴本院後改稱被上訴人所訂
      之口罩為平面式口罩，顯不足採信。至於上訴人另主張被
      上訴人在下訂單之前，已將樣品送給被上訴人之老板娘李
      小姐確認，他們才會下單，當時認為對造所購買的樣品已
      經確認過，所以沒有很仔細的確認訂單上品名所使用之名
      稱云云（見本院卷第27、28頁），惟此部分上訴人並無法
      舉証以資証明，其主張自不足採。
（二）上訴人已交付之6000片平面式活性碳口罩非屬系爭買賣契
      約標的之一部分。
   a、查被上訴人向上訴人訂購之物品為罩式活性碳口罩，此為
      兩造所不爭執，故上訴人依約應交付罩式活性碳口罩至明
      ，上訴人雖於92年5 月19日交付被上訴人6000片單價14元
      之平面式活性碳口罩，但該批6000片口罩既非屬罩式口罩
      ，且價格亦與兩造之約定不同，自非屬兩造間之買賣標的
      ，應堪認定。
   b、次查，依據兩造之契約，上訴人應自5 月15日起每日出貨
      1500至2000片，但上訴人因交貨不及，直至5 月19日才交
      付6000片平面口罩以應急，有出貨單一紙可証（見原審卷
      22頁），並經其自認在卷（見原審卷第65頁、本院卷第28
      頁），其雖主張該6000片平面口罩做為系爭契約5萬個罩
      式口罩之一部分，並經被上訴人同意，但此已遭被上訴人
      所否認，且上訴人並未能舉証証明，而且觀之其在價格上
      亦與系爭契約所約定之價格不同，若係屬同一批貨，且仍
      在契約有效期限內，應無減價收購之理，故被上訴人辯稱
      該6000片平面口罩是受上訴人之請託，代為銷售，乃屬另
      一筆買賣，與本件無關等語，應可採信，上訴人主張6000
      片平面口罩為本件買賣契約標的之一部，尚乏依據，難予
      採信。
（三）被上訴人並無受領遲延之情。
   a、按債務人非依債務本旨實行提出給付者，不生提出之效力
      ，為民法第235條所明定。又物之交付義務人所提出交付
      之物與契約訂定之內容不符者，不得謂為依債務本旨之提
      出，自不生提出之效力，債權人拒絕受領，即不負遲延責
      任，最高法院著有31年臺上字第2481號判例可資參照。
   b、上訴人雖主張其於92年5月30日及同年6月11日以存證信函
      催告被上訴人受領貨物，並以準備給付之情事，通知被上
      訴人以代提出，惟依上訴人寄發之前開存証信函所載「…
       然首批六千片經台端驗收無誤，台端亦已給付首批價金
      ，惟台端籍詞拒絕受領本公司嗣後每月應為之給付 … 」
      及「…扣除台端已受領之六千片，本公司業依約如數完成
      四萬四千片，祈台端指定送貨地點…」等語觀之，上訴人
      所謂首批交付之6000片應係指92年5月19日交付之平面口
      罩，並非本件系爭買賣契約之罩式活性碳口罩，則被上訴
      人辯稱因上訴人所通知交付之口罩乃平面口罩，而非罩式
      口罩，故拒絕受領，即非無據，依此自難認上訴人已依債
      之本旨提出給付。況依一般商業交易習慣，因商品種類繁
      多，買方必先確認賣方所送交之樣本無誤後，始同意收受
      賣方之貨物，上訴人既未依約提出罩式口罩之樣本供被上
      訴人參考，亦未舉証証明其依系爭買賣契約已準備罩式活
      性碳口罩以為交付，依前開判例意旨，上訴人主張被上訴
      人受領遲延，自不足採。
（四）被上訴人解除契約應屬合法。
      查契約有給付期限之約定，而當事人之一方不按照時期給
      付，於依契約之性質或當事人之意思表示，非於一定時期
      為給付不能達其契約目的者，他方當事人得不定相當期限
      催告，逕行解除其契約，為民法第255 條所明定，查本件
      被上訴人係於SARS期間，口罩需求恐急之際，向上訴人訂
      購罩式口罩，並約明上訴人應於92年5月15日起至6月10
      日止每天出貨1500片至2000片，顯見本件買賣之交付期限
      至為重要，兩造就此亦均有認識，則上訴人於約定期限內
      既未如期給付，顯已違背被上訴人向上訴人訂購系爭貨物
      之目的，依前開說明，被上訴人自得逕行解除系爭契約。
      又被上訴人已於92年11月17日以存證信將解除契約之意思
      表示通知上訴人，有被上訴人提出之該郵局存證信函影本
      乙紙在卷可稽（見原審卷第40頁），復為上訴人所不爭執
      ，足認本件系爭契約業經被上訴人合法解除。
六、綜上所述，系爭契約既經被上訴人合法解除，則上訴人依業
    已解除之契約，請求被上訴人給付貨款660,000元及遲延利
    息，為無理由，應予駁回。原審所為上訴人敗訴之判決，於
    法並無違誤，上訴論旨指摘原判決不當，求予廢棄改判，為
    無理由。
七、本件判決已臻明確，兩造其餘攻擊防禦方法及舉證，經審酌
    後，認與判決結果無影響，爰不另一一論述，附此敘明。
據上論結，本件上訴為無理由，依民事訴訟法第449條第1項、第
78條，判決如主文。
中　　華　　民　　國　　94　　年　　4 　　月　　13　　日
                  民事第十五庭  審判長法　官  張  蘭
                                      法  官  鍾任賜
                                      法  官  翁昭蓉
正本係照原本作成。
不得上訴。
中　　華　　民　　國　　94　　年　　4 　　月　　14　　日
　　　　　　　　　　　　　　　　　　　書記官  應瑞霞
